臺灣臺中地方法院刑事判決　　　　　　　96年度交訴字第74號
公　訴　人　臺灣臺中地方法院檢察署檢察官
被　　　告　甲○○
選任辯護人　陳建良律師
上列被告因公共危險案件，經檢察官提起公訴（96年度偵字第
3806號），本院判決如下：
    主    文
甲○○駕駛動力交通工具肇事，致人受傷而逃逸，處有期徒刑陸
月，如易科罰金，以新臺幣壹仟元折算壹日。
    犯罪事實
一、甲○○於民國（下同）95年12月23日下午17時30分左右，駕
    駛其母吳美枝所有之車牌號碼C4-5230號自用小客車，沿臺
    中縣烏日鄉○○村○○路○段由東往西方向行駛。嗣於同日
    18 時左右，途經中山路3段692號前時，本應注意汽車行駛
    時，駕駛人應注意車前狀況及兩車併行之間隔，並隨時採取
    必要之安全措施，而依當時天候為陰、夜間有照明、路面無
    缺陷、道路無障礙物、視距良好等情況，並無不能注意之情
    形，竟疏未注意其前方右側有丙○○騎乘其夫蕭聰明所有車
    牌號碼PNK-292號重型機車，亦違規行駛於路面標有「禁行
    機車」快車道上之狀況，而未保持安全距離自該車左側超越
    ，其所駕駛之自用小客車右後視鏡遂擦撞丙○○所騎乘之機
    車左側，丙○○之機車因而重心不穩，其機車左後照鏡碰撞
    自用小客車右後方車窗玻璃（車窗及車門上留下白色痕跡）
    ，機車車身並碰撞該自用小客車右後方葉子板上方並留下凹
    痕後倒地，因而受有左腳擦傷、右腳挫傷及左側坐骨骨折等
    傷害（過失傷害部分未據告訴）。甲○○於肇事後，明知發
    生事故，竟並未下車查看及報警處理，亦未實施救護或為其
    他必要之措施，反而另基於肇事逃逸之犯意，駕駛上開自用
    小客車沿中山路3段上國道1號高速公路匝道口，駛入國道1
    號高速公路往南方向逃逸。嗣經巡邏之員警發現，通報交通
    隊至現場處理後，由警方根據路人所提供之肇事車牌號碼，
    循線通知甲○○駕駛上開肇事之自用小客車到場，比對該車
    與丙○○騎乘之前揭重型機車受損部位後，而查獲上情。
二、案經臺中縣警察局烏日分局報請臺灣臺中地方法院檢察署檢
    察官偵查起訴。
    理  由
一、按被告以外之人於審判外之言詞或書面陳述，除法律有規定
    者外，不得作為證據；被告以外之人於偵查中向檢察官所為
    之陳述，除顯有不可信之情況者外，得為證據；又被告以外
    之人於審判外之陳述，雖不符前 4條之規定，而經當事人於
    審判程序同意作為證據，法院審酌該言詞陳述或書面陳述作
    成時之情況，認為適當者，亦得為證據。當事人、代理人或
    辯護人於法院調查證據時，知有第159條第1項不得為證據之
    情形，而未於言詞辯論終結前聲明異議者，視為有前項之同
    意，刑事訴訟法第159條第1項、第159條之1第2項、第159條
    之5分別定有明文。本件證人即被害人丙○○於偵查中業經
    檢察官傳喚作證，並就其陳述案發經過具結在卷，經核並無
    其他顯不可信之情況，是其在偵查中向檢察官所為之陳述，
    得為證據；另被告、辯護人對於前開證人於警詢之陳述，於
    本院調查該證據時，被告、辯護人均未聲明異議，基於尊重
    當事人對傳聞證據之處分權及證據資料愈豐富，有助於真實
    發見之理念，強化言詞辯論主義，使訴訟程序得以順暢進行
    ，依同法第159條之5第2項規定，視為經當事人於審判程序
    同意作為證據，本院審酌前開證人於警詢中亦係就案發經過
    之情節而為陳述，核無違法取證及證明力明顯過低之瑕疵，
    認為適當，亦得作為本件之證據，合先敘明。
二、訊據被告甲○○固坦認其於案發當日所駕駛之自用小客車右
    後方之擦痕，確與被害人丙○○所騎乘之重型機車受損之位
    置、高度相符，而確有發生上開交通事故等情，惟矢口否認
    有上揭犯罪事實，辯稱：案發當時伊剛下課較疲勞，且車上
    音響開很大，伊當時平視前方，沒有看後照鏡，伊都注意汽
    車，並沒有注意機車，當時只看到前方有一輛車有煞車燈，
    當時車流量很大，伊看到很多汽車要上高速公路，伊記得當
    天有很多車，不知有在中山路3段上國道1號高速公路匝口前
    擦撞丙○○騎乘之機車；且丙○○之機車出現在「禁行機車
    」快車道，撞擊點又在伊所駛之自用小客車右後方，肇事當
    時伊根本沒有察覺，若伊知有肇事必定即下車處理，伊是事
    後於同日18時20分左右在西螺休息站時，才發現伊車右後方
    有擦撞痕跡，伊並未肇事逃逸云云。惟查：
  被告所駕駛之自用小客車，確有與被害人丙○○所騎乘之重
    型機車發生碰撞等情，業據被害人丙○○於警詢中證稱：「
    我於95年12月23日18時左右在臺中縣烏日鄉○○路○段692號
    前發生交通事故與一部汽車C4-5230發生碰撞。... 我當時
    沿中山路3段往彰化行駛致我就打方向燈左邊騎的很慢，當
    時有一部汽車在我左邊我與它車發生碰撞就跌倒人滾下來，
    結果對方汽車就開走了，有一部機車就騎過來問我有沒有記
    到車子號碼，我就說沒有，該部機車騎士就跟我說車子號碼
    C4-5230號就騎走了，剛好警方就到達現場幫我叫119救護車
    」等語（見警卷第8頁）；於檢察官偵查中證稱：「（（提
    示C4-5230自小客車）是否為撞妳的車輛？）應該是，是路
    人幫我記下車牌。... （妳覺得這樣的撞擊，駕駛會不知道
    ？）依常理應該會知道，我都倒地翻滾。」等語（見偵查卷
    第9頁）；於本院審理中證稱：「當天下班經過，我沒有走
    機車道，我當時時速約2、30，我是往彰化市方向行駛，我
    不知道該道路有分機車道、快車道，我是走在快車道上，我
    從後照鏡有看到左後方有黑色車輛靠近我，我就減速，但是
    還是被那輛車子撞上。我是被撞後約2公尺後倒下，我被撞
    前約4、5秒就從後照鏡看到車輛接近，我原本的速度約2、
    30 ，我看到有車子靠近我就慢慢減速，減慢後的速度約多
    少我不清楚，我車子的左側把手、照後鏡有被車子的後照鏡
    撞上，其他部分我沒印象，我機車的整流板有無刮到車子我
    不確定。（被告的車號你如何得知？）是年輕的騎士回頭問
    我有無看到車號，再告訴警察，他也是騎機車，我那時有開
    大燈，但天色沒有全黑，我是彰化基督教醫院切膚之愛基金
    會志工，我們外勤是有受訓練，我是馬來西亞人，我們開車
    都會開燈。（你被撞時有無要左轉的情形？）沒有。... （
    你為何要煞車？）因為我看到車子要切到我這邊來。（還沒
    有看到車子之前你的行進路線是靠何方向？）靠中山路快車
    道最右側。（你發現被告的車子接近時，你有無偏離原來行
    駛方向？）沒有，我只有減速。... （你當時走快車道的最
    右側是靠著分隔島還是靠近車道中間？）分隔島。（當時被
    告的車子有無打方向燈？）有。... 我騎到肇事地點前，我
    前方並沒有其他車輛。... （你在靠近肇事地點之前，你認
    為你機車行進方向是直行方向？）是的。（你有打方向燈？
    ）有。（為何你是直行，為何還要打方向燈？）我是看到車
    子都會往右前方上高速公路，所以就打左側方向燈，那是我
    的習慣，我是為了警示後方車輛，因我之前有發生車禍而殘
    障。（你看到被告車輛時，你認為她的車速比你的機車車速
    快？）是。（你認為她的車子會超越你的車子？）是的。（
    被告在撞你之前有無按喇叭告訴你？）沒有。（你減速是要
    讓他先離開你？）是，我要讓他先過。」等語（見本院96年
    5月4日審判筆錄第3至6頁）綦詳，核與證人即現場處理之警
    員洪啟富於本院審理中證稱：「95年12月23日18時接獲通報
    ，在臺中縣烏日鄉有車禍，我就立即前往處理，我依規定拍
    照，繪製現場圖，甲○○駕駛一部自小客車C4-5230與丙○
    ○BNK-292號機車發生車禍，肇事人逃逸車輛C4-5230車號，
    該車號是丙○○跟我講的，有一個目擊者張姓人士轉告肇事
    逃逸車號，經比對肇事人所駕駛之自小客車C4-5230號與這
    部車輛BNK-292機車擦撞，比對時有將照片給甲○○確認，
    甲○○說有撞到車子有承認，甲○○說他撞到車子後，是到
    高速公路西螺休息站才知道撞到車子。（肇事地點離西螺休
    息站多遠？）約好幾十公里。... （當時車損情形？）當時
    右後方車門凹損，刮痕深度約1、2MM，車子後照鏡右邊有刮
    痕，右側玻璃凹陷是機車後照鏡所碰撞造成的凹陷，車損情
    形詳如照片。偵查卷19頁最上方照片的白色痕跡是被害人機
    車後照鏡倒地時由上而下所刮出來的。... （你說被告在警
    察局實有承認她撞到丙○○的機車，被告有無同時向你表示
    她不確定是在何處撞到？）我是跟她說你是在哪裡發生事故
    ，我問她有無發生碰撞，她有說她有撞到機車，經比對確實
    是吻合。是我跟她說在該處有發生車禍，問她知不知道，被
    告如何回答，因為時間已久，我已經不復記憶。（經過情形
    是否如筆錄所記載？）是，以我警詢筆錄製作為準。... （
    你問被告車禍如何發生，她承認撞到被害人是否是在筆錄之
    前？）是。」等語（見本院96年5月4日審判筆錄第7至10頁
    ）相符，並有財團法人彰化基督教醫院診斷書、信生醫院診
    斷證明書、道路交通事故現場圖、道路交通事故調查報告表
    （一）、（二）、車號查詢汽車車籍、車號查詢重型機車車
    籍資料各1件及照片14張在卷可資佐證。
  被告於警詢中，業已供承伊於肇事時間曾經過肇事地點，且
    其於當日所駕駛之自用小客車右後車門至右後側車身均有擦
    痕，而該處之擦痕，確與被害人丙○○所騎乘之重型機車受
    損之位置、高度相符（見警卷第4頁），並有車損比對照片
    數張附卷可按，參考卷附照片所示擦痕之明顯，可見車禍當
    時擦撞力道非輕，被害人於偵查中亦指陳：「（妳覺得這樣
    的撞擊，駕駛會不知道？）依常理應該會知道，我都倒地翻
    滾。」等語，辯護人雖指稱被害人此部分之陳述為推測之詞
    等語，惟被害人丙○○既係親身經歷本件車禍，依刑事訴訟
    法第160條：「證人之個人意見或推測之詞，除以實際經驗
    為基礎者外，不得作為證據。」之規定，顯見其此部分之供
    述係以自身實際之經驗為基礎，自得採為本案之證據。再衡
    以被告所駕駛之自用小客車係豐田牌TERCEL小型車，其車身
    鋼板較薄，隔音效果較差，該車於發生碰撞後車身產生凹痕
    ，被告自身又為教師，而非一般飆車暴走族，顯無可能使用
    如轟天雷般之音響來收聽音樂，故被告對於被害人之機車與
    其所駕駛之自用小客車發生碰撞一事，衡情實無不知之理，
    是被告確有於本件車禍發生之後肇事逃逸甚明，其所為不知
    情之辯解，不足採信。
三、按汽車行駛時，駕駛人應注意車前狀況及兩車併行之間隔，
    並隨時採取必要之安全措施，道路交通安全規則第94條第3
    定有明文。次按汽車駕駛人，駕駛汽車肇事致人受傷或死亡
    ，應即採取救護或其他必要措施，並向警察機關報告，不得
    駛離，道路交通管理處罰條例第62條第1項定有明文。又因
    道路交通事故之發生，常非於己之鄰親家里，時有告救不能
    情事，乃科以肇事者須即採取救護或其他必要措施，並應向
    警察機關報告之法定義務，以防因就醫延誤致生無謂傷亡，
    並俾得通知傷亡者家屬到場，以明責任，是凡肇事人於行車
    肇事致人受傷或死亡，未即採取救護或其他必要措施，並向
    警察機關報告，即駕車逃逸者，均應依該規定處罰，至其嗣
    後是否受刑事訴追及已否與被害人達成民事和解，賠償損失
    ，對其應受處罰一節，並不生影響。職是之故，汽車駕駛人
    駕駛汽車肇事，不論其責任之歸屬為何，即有義務留在肇事
    現場，採取救護或其他必要措施，並向警察機關報告，以維
    護他人之生命與其他用路人之交通安全。其立法目的，既係
    促使駕駛人於肇事致死傷後，能對被害人即時救護，報告警
    察機關，以減少死傷，是該罪之成立祇以行為人有駕駛動力
    交通工具肇事，致人死傷而逃逸之事實為已足。查被告甲○
    ○係領有合格駕駛執照之人，自應對上開規定知之甚詳，並
    予以遵守。而被告既知悉被害人已人車倒地，而機車並無如
    汽車板金般具有防護力，摔倒將可能成傷，是以被告對被害
    人當場受有傷害應有認識，其竟未採取救護或其他必要措施
    ，並向警察機關報告，即竟行駕車離去，嗣經警循線查獲，
    其肇事逃逸已甚灼然。雖被害人騎乘機車駛入「禁行機車」
    車道，而有違道路交通標誌標線號誌設置規則第178條第1項
    、道路交通安全規則第99條第1項機器腳踏車行駛之車道，
    應依標誌或標線之規定行駛等規定，就本件車禍之發生與有
    過失，然此並不影響被告肇事逃逸犯行之成立。綜合上述，
    本件事證明確，被告之犯行堪以認定，應依法論科，另辯護
    人聲請本院履勘現場並勘驗被告所駕駛之自用小客車，以證
    明案發現場道路狀況、撞擊情形部分，因本案事證已明，本
    院認無再加以調查之必要，附此說明。
四、核被告甲○○所為，係犯刑法第185條之4之肇事逃逸罪。爰
    審酌被告無犯罪之前科紀錄，有臺灣高等法院被告前案紀錄
    表附卷可參，其犯罪之過失程度、被害人所受傷勢尚屬輕微
    、被告犯後否認之態度，已與告訴人達成民事和解並已賠償
    告訴人新臺幣5000元等一切情狀，不依檢察官之具體求刑，
    而量處如主文所示之刑，並諭知易科罰金之折算標準。
據上論斷，應依刑事訴訟法第299條第1項前段，刑法第185條之4
、第41條第1項前段判決如主文。
本案經檢察官乙○○到庭執行職務
中　　華　　民　　國　　96　　年　　5 　　月　　25　　日
                  刑事第四庭    審判長法  官   林宜民
                                      法　官   林學晴
                                      法　官   柯雅惠
上正本證明與原本無異。
如不服本判決，應於送達後十日內向本院提出上訴狀（須附繕
本），上訴於台灣高等法院台中分院。
                                      書記官   吳淑願
中　　華　　民　　國　　96　　年　　5 　　月　　25　　日
